高雄高等行政法院判決
　　　　　　　　　　　　　　　　　　　95年度訴字第1005號
　　　　　　　　　　　　　　　.
原　　　告　和生汽車股份有限公司
代　表　人　甲○○
訴訟代理人　李啟銘　會計師
被　　　告　財政部台灣省南區國稅局
代　表　人　朱正雄　局長
訴訟代理人　乙○○
　　　　　　丙○○
上列當事人間因營利事業所得稅事件，原告不服財政部中華民國
95年9月7日台財訴字第09500183850號訴願決定，提起行政訴訟
。本院判決如下：
    主  文
原告之訴駁回。
訴訟費用由原告負擔。
    事  實
壹、事實概要：
    緣原告91年度營利事業所得稅結算申報為會計師簽證案件，
    列報營業成本新臺幣（下同） 167,345,543元，被告初查以
    其營業費用及損失總額─租金支出及水電費676,772元係屬
    維修部門成本，轉正營業成本；另維修部門之修理成本無法
    勾稽查核，乃就零件收入14,128,202元及修理收入4,857,08
    2元合計18,985,284元，依所得稅法施行細則第81條第1項規
    定，按汽車修理業（行業標準代號：8912-11）同業利潤標
    準毛利率44%核定修理成本10,631,759元，剔除修理成本4,2
    23,977元，核定營業成本163,798,338元（計算式：167,345
    ,543元＋676,772元－4,223,977元）。原告不服，申經復查
    ，未獲變更，提起訴願，亦遭決定駁回，遂提起本件行政訴
    訟。
貳、兩造聲明：
甲、原告聲明求為判決：
（一）訴願決定及原處分（含復查決定）均撤銷。
（二）訴訟費用由被告負擔。
乙、被告聲明求為判決：
（一）原告之訴駁回。
（二）訴訟費用由原告負擔。
參、兩造主張之理由：
甲、原告主張之理由略以：
（一）原告主要的營業項目為汽車零售業、汽、機車零件配備零
      售業及汽車修理業等，其收入之會計處理乃依委修單、完
      修單及發票記載之明細入帳，工資則入帳修理收入，零件
      則作零件收入，依國內知名汽車公司如和泰汽車股份有限
      公司及裕隆日產汽車股份有限公司，其收入亦分為車輛收
      入、零件收入及勞務（修理）收入，而且其比重為車輛收
      入最大，零件收入次之，勞務（修理）收入最小，可見本
      公司有關收入之會計處理與同業相同，依據部頒營利事業
      各業同業利潤標準之通常原則，營利事業同時經營二種以
      上行業時，應分別按各該行業之同業利潤標準計算，故零
      件收入應以行業代號5463-11汽車零件零售業同業利潤標
      準核定，而並非以行業代號8912-11汽車修理業核定。
（二）再依據會計之收入成本配合原則，原告零件收入之帳載成
      本為期初存貨+本期進貨－期末存貨＝9,774,295元，而修
      理收入之帳載成本內容為修理部門人員之薪資、勞健保費
      、伙食費、機器設備折舊、委外修理費用及修理廠分攤之
      租金及水電費共4,404,669元，可見原告之會計處理亦符
      合收入成本配合原則。
（三）又依據中華民國稅務行業標準分類編製說明有關稅務行業
      標準分類修訂原則與編號規定為：「本稅務行業標準分類
      計有7位代號，其中大、中、小、細類等前5位代號，均依
      照『中華民國行業標準分類』第7次修訂本之規定，至另
      增加子類2位代號則為配合財稅業務實際需要。子類之訂
      定原則，以該業之利潤率或投入係數與同一細類各業有顯
      著差異者，予單獨成立子類，若利潤率等相近者，或業務
      實際經營時難以劃分者，則均予合併，俾簡化稅務人員之
      作業。每項子類後均加註說明該子類之定義、範圍或例示
      ，一則可避免徒增子類項次，另可明確瞭解各子類分類內
      容界說，以期各基層稅務人員依據本稅務行業標準分類，
      即可針對各營利事業之實際狀況作正確之分類，提高稅務
      工作品質。本稅務行業標準分類計分16大類、82中類、25
      9小類、605細類及1,710子類。」以子類汽車維修9511-11
      (對照號序8912-11)為例，其大類為O大類「其他服務類」
      ，中類為95維修服務業，小類951汽車維修及汽車美容業
      ，細類9511汽車維修業（說明為凡從事汽車之電機、引擎
      、底盤定位、零件、板金、烤漆、輪胎、玻璃、空調、音
      響、隔音、柴油泵浦等維修服務之行業均屬之。從事汽車
      檢驗之行業亦歸入本類）。子類9511-11汽車維修（說明
      為包括汽車保養、汽車檢驗）。故其收入係以提供技術勞
      務收取報酬應無爭議。
（四）惟訴願決定理由二完全依照復查決定理由三所述：「‧‧
      ‧零件收入與修理收入為一體之汽車維修交易行為，其修
      護之零件收入自不能排除而單獨核認汽車零件之銷售收入
      。申言之，申請人兼營汽車修護業務，其所購之汽車零件
      係作為汽車回廠時維修之用，純屬修護之替換品，亦必須
      再加入人工維修，始能完成汽車修護之目的，‧‧‧。」
      而據此理由而將零件收入亦併入汽車維修9511-11（對照
      號序8912-11），顯然與其提供勞務收取報酬之定義相違
      。況且在實務上亦有少數客戶自備零件而委由原告換修而
      收取維修收入，或單獨出售零件而收取零件收入，而原告
      本身之營業項目包括汽車零售業、汽、機車零件配備零售
      及汽車修理業，若同時提供零件及維修服務，則零件以市
      價計算而入帳為零件收入，而維修收入以技工預計投入工
      時計算而入帳為維修收入，原告提供兩個客體給同一主體
      ，不能因為同一主體，就把兩個客體合併為同一客體，應
      該分析收入來源為何，再依選用適當的稅務行業標準代號
      ，零件收入來源為出售零件，維修收入主要為提供技術勞
      務收取報酬，汽車修理業(行業標準代號：8912-11)屬於O
      大類「其他服務業」，係以提供勞務收取報酬，原核定將
      零件收入亦以汽車修理業(行業標準代號：8912-11) 之同
      業利潤標準毛利率44%來定其毛利，顯然不適當。
乙、被告答辯之意旨略以：
（一）原告以經營汽車買賣並兼營汽車修理業，所兼營汽車修護
      業務之主要內容，係將回廠修護之車輛，拆換零件並投入
      人工及設備檢修；或對車體作鈑金、補土、烤漆等維修，
      是原告為完成上開修護業務，其對進廠維修之車輛，自當
      投入直接人工、零件及維修費用，方能交車而收取報酬。
      又依中華民國稅務行業標準分類，凡從事汽車之電機、引
      擎、底盤定位、零件、鈑金、烤漆、輪胎、玻璃、空調、
      音響、隔音及柴油幫浦等維修服務之行業均屬汽車維修業
      。且依原告主張其收入之會計處理乃依委修單、完修單及
      發票記載之明細入帳，工資則入帳修理收入，零件則作零
      件收入，而零件收入與修理收入為一體之汽車維修交易行
      為，其修護之零件收入自不能排除而單獨核認為汽車零件
      之銷售收入。申言之，原告兼營汽車修護業務，其所購入
      汽車零件係作為汽車回廠時維修之用，純屬修護之替換品
      ，亦必須再加入人工維修，始能完成汽車修護之目的，此
      與一般單純汽車零件買賣，直接銷售零件予下游之保養廠
      ，並未提供人工之修理行為，殊不相同。
（二）查原告因汽車零件種類繁多，尚無法提示零件進、銷、存
      表供核，致零件進、銷、存無法勾稽，為原告所不否認，
      是其本年度申報零件收入14,128,202元，將無從分別計算
      屬單獨出售零件而收取之收入與成本及因維修汽車拆換零
      件之收入與成本（即維修部門之收入與成本）各為若干。
      又汽車修理係指廠商對客戶請修汽車除提供必要零件外，
      尚須輔以人工之維修或換裝，始能完成交易，即維修部門
      之修理成本除原告訴稱之修理部門人員薪資、勞健保費、
      伙食費、機器設備折舊、委外修理費用、修理廠分攤之租
      金及水電費外，尚包括零件成本，本件被告以其未能提示
      零件進、銷、存表及成本分析等相關資料，致維修部門成
      本無法勾稽查核為由，就維修部門之修理收入及零件收入
      合計數18,985,284元，按汽車修理業同業利潤標準毛利率
      44%核定修理成本10,631,759元，剔除修理成本4,223,977
      元，並同額剔除營業成本，並無不合，原告所訴洵不足採
      。
  理  由
一、按「營利事業所得之計算，以其本年度收入總額減除各項成
    本費用、損失及稅捐後之純益額為所得額。」「稽徵機關進
    行調查或復查時，納稅義務人應提示有關各種證明所得額之
    帳簿、文據；其未提示者，稽徵機關得依查得之資料或同業
    利潤標準，核定其所得額。」分別為行為時所得稅法第24條
    第1項、第83條第1項所明定。又「本法第83條所稱之帳簿文
    據，其關係所得額之一部或關係課稅年度中某一期間之所得
    額，而納稅義務人未能提示者，稽徵機關得就該部分依查得
    資料或同業利潤標準核定其所得額。」同法施行細則第81條
    第1項亦定有明文。而所謂未提示者，乃兼指帳簿文據全部
    未提示，或雖提示而有不完全、不健全、或不相符者均有其
    適用，亦有最高行政法院90年度判字第858號判決可資參照
    。
二、本件原告91年度營利事業所得稅結算申報為會計師簽證案件
    ，列報營業成本167,345,543元，被告初查以其營業費用及
    損失總額─租金支出及水電費676,772元係屬維修部門成本
    ，轉正營業成本；另維修部門之修理成本無法勾稽查核，乃
    就零件收入14,128,202元及修理收入4,857,082元合計18,98
    5,284元，依所得稅法施行細則第81條第1項規定，按汽車修
    理業（行業標準代號：8912-11）同業利潤標準毛利率44%核
    定修理成本10,631,759元，剔除修理成本4,223,977元，核
    定營業成本163,798,338元（計算式：167,345,543元＋676,
    772元－4,223,977元）等情，業據兩造分別陳明在卷，並有
    被告91年度營利事業所得稅結算申報更正核定通知書及復查
    決定書附原處分卷可稽，洵堪認定。而原告提起本件訴訟，
    無非以：原告主要營業項目為汽車零售業、汽機車零件配備
    零售業及汽車修理業等，其零件及維修收入之會計處理乃依
    委修單、完修單及發票記載之明細入帳，工資則入帳修理收
    入，零件則作零件收入，依據部頒營利事業各業同業利潤標
    準之通常原則，營利事業同時經營二種以上行業時，應分別
    按各該行業之同業利潤標準計算，故零件收入應以行業代號
    5463-11汽車零件零售業同業利潤標準核定，則被告將零件
    收入亦併入汽車維修9511-11（對照號序8912-11）之同業利
    潤標準毛利率44%來定其毛利，顯然不適當云云，資為爭執
    。
三、經查，原告係標達汽車之經銷商，以銷售福斯及T4新車買賣
    並兼營汽車修理業，所兼營汽車修護業務之主要內容，係將
    回廠修護之車輛，拆換零件並投入人工及設備檢修；或對車
    體作鈑金、補土、烤漆等維修等情，有原告未具日期之補充
    說明書附原處分卷可稽，是原告為完成上開修護業務，其對
    進廠維修之車輛，自當投入直接人工、零件及維修費用，方
    能交車而收取報酬。而依原處分卷附之中華民國稅務行業標
    準分類，凡從事汽車之電機、引擎、底盤定位、零件、鈑金
    、烤漆、輪胎、玻璃、空調、音響、隔音及柴油泵浦等維修
    服務之行業均屬汽車維修業（子類：9511-11）。另所謂「
    汽車零件買賣業」係指代理商（或批發商）直接銷售零件予
    下游之保養廠，並未提供人工之修理而言，若除提供零件外
    ，尚須再提供人工之維修，方能完成交易者，係屬「汽車修
    理業」（最高行政法院90年度判字第428號判決參照）。準
    此以觀，原告兼營汽車修護業務，其所購入汽車零件係作為
    汽車回廠時維修之用，純屬修護之替換品，亦必須再加入人
    工維修，始能完成汽車修護之目的，此與一般單純汽車零件
    買賣，直接銷售零件予下游之保養廠，並未提供人工之修理
    行為，尚有不同。況零件收入與修理收入為整體汽車維修交
    易之行為，其修護之零件收入自不能排除而單獨核認為汽車
    零件之銷售收入，要不待言。
四、又查，原告於申請復查時所提出之91年度營利事業所得稅申
    報案補充說明書，固檢附其修護廠收入之轉帳傳票、發票、
    委修單、領料單、完修單及各項收入明細等資料，並有該等
    資料附於原處分卷可按，然原告尚無法進一步提示零件進、
    銷、存表供核，因原告之汽車零件種類繁多，致零件進、銷
    、存無法勾稽，則其91年度申報零件收入14,128,202元，被
    告將無從依上開資料之內容分別計算屬單獨出售零件而收取
    之收入與成本及因維修汽車拆換零件之收入與成本（即維修
    部門之收入與成本）各為若干。又汽車修理係指廠商對客戶
    請修汽車除提供必要零件外，並輔以人工之維修或換裝，始
    能完成交易，即維修部門之修理成本除修理部門人員薪資、
    勞健保費、伙食費、機器設備折舊、委外修理費用、修理廠
    分攤之租金及水電費外，尚應包括零件成本，乃屬當然。原
    告主張其收入之會計處理乃依委修單、完修單及發票記載之
    明細入帳，工資則入帳修理收入，零件則作零件收入，依據
    部頒營利事業各業同業利潤標準之通常原則，營利事業同時
    經營二種以上行業時，應分別按各該行業之同業利潤標準計
    算，故零件收入應以行業代號5463-11汽車零件零售業同業
    利潤標準核定乙節，要屬誤解。再者，營利事業應保持足以
    正確計算其營利事業所得額之帳簿憑證及會計紀錄，行為時
    所得稅法第21條第1項定有明文。則納稅義務人於稽徵機關
    進行調查或復查時未提示該項帳簿文據或雖提示而有不完全
    者，稽徵機關應依行為時所得稅法第83條第2項規定時間命
    其提示或補正，如經過規定時間，而納稅義務人仍不遵照提
    示或補正者，稽徵機關始得依同條第1項後段規定，依查得
    之資料或同業利潤標準，核定其所得額（最高行政法院61年
    判字第198號判例參照）。準此，本件被告以原告未能提示
    零件進、銷、存表及成本分析等相關資料，致維修部門成本
    無法勾稽查核為由，就維修部門之修理收入及零件收入合計
    數18,985,284元，按汽車修理業同業利潤標準毛利率44%核
    定修理成本10,631,759元，剔除修理成本4,223,977元，並
    同額剔除營業成本，並無不合。
五、綜上所述，原告之主張既不足取，則其91年度營利事業所得
    稅結算申報為會計師簽證案件，列報營業成本167,345,543
    元，經被告初查以其營業費用及損失總額—租金支出及水電
    費676,772元係屬維修部門成本，轉正營業成本；另維修部
    門之修理成本無法勾稽查核，乃就零件收入14,128,202元及
    修理收入4,857,082元合計18,985,284元，依所得稅法施行
    細則第81條第1項規定，按汽車修理業（行業標準代號：891
    2-11）同業利潤標準毛利率44%核定修理成本10,631,759元
    ，剔除修理成本4,223,977元，核定營業成本163,798,338元
    ，並無違誤。復查及訴願決定遞予維持，亦無不合。原告起
    訴意旨求為撤銷，為無理由，應予駁回。又本件事證已臻明
    確，兩造其餘攻擊防禦方法，均核與本件判決結果不生影響
    ，爰不一一論述，附此敘明。
六、據上論結，本件原告之訴為無理由，依行政訴訟法第195條
    第1項後段、第98條第3項前段，判決如主文。
中　　華　　民　　國　   96 　年　   4　　月　   11 　日
                  第三庭審判長法  官   邱政強
　　　　　　　　　　　　　　　法　官　 李協明
              　　　　　　　　法　官　 詹日賢
以上正本係照原本作成。
如不服本判決，應於判決送達後20日內向本院提出上訴書狀，其
未表明上訴理由者，應於提起上訴後20日內向本院提出上訴理由
書（須按對造人數附繕本）；如於本判決宣示或公告後送達前提
起上訴者，應於判決送達後20日內補提上訴理由書（須附繕本）
。未表明上訴理由者，逕以裁定駁回。
提起上訴應預繳送達用雙掛號郵票7份（每份34元）。
中　　華　　民　　國　　96　　年　 　4　　月　 11  　 日
　　　　　　　　　　　　　　　書記官   林幸怡
